臺灣高等法院刑事裁定　　　　　　　　　　　　　　　九十二年度聲再字第七四號
　　再審聲請人
　　即受判決人　甲○○
　　　　　　　　乙○○
右列聲請人因毀損案件，對於本院九十一年度上易字第二八一五號，中華民國九十二
年一月二十八日確定判決（起訴案號：臺灣臺北地方法院檢察署八十九年度偵字第一
五六三二號），聲請再審，本院裁定如左：
    主  文
再審之聲請駁回。
    理  由
一按不得上訴於第三審法院之案件，除前條之規定外，其經第二審確定之有罪判決，
  如就足生於影響判決之重要證據漏未審酌者，亦得為受判決人之利益，聲請再審，
  刑事訴訟法第四百二十一條定有明文。而所謂漏未審酌乃指第二審判決前已發現而
  提出之證據，未予審酌而言，苟被捨棄之證據，已於理由內敘明其捨棄之理由者，
  即非漏未審酌。又所謂重要證據，必須該證據已足認定受判決人應受無罪、或免訴
  、或輕於原審所認定之罪名方可，如當事人所提出之證據，不足以影響判決之結果
  ，或第二審法院依調查之結果，本於論理法則、經驗法則，取捨證據後，認定事實
  者，即難據以開始再審之程序。
二聲請再審意旨略以：受判決人曾於原審提出下列重要證據，原審未附理由即予捨棄
  不採，要屬重要證據漏未審酌，致生犯罪事實認定錯誤情事，伊等應受無罪之判決
  。漏未審酌之證據如下：
(一)臺灣臺北地方法院九十一年七月十七日勘驗筆錄第一、三、四點，漏未審酌。其中
  第一點：「系爭住宅四樓樓梯與五樓間有鐵門一扇，鐵門上有鐵條鏤空。系爭玻璃
  門前即樓梯間空地長約一百零三公分，寬約九十公分，二人平行站立於門前，其中
  一人僅有半邊身體在門框範圍內。」；第三點：「又告訴人稱甲○○當時手拿直徑
  約十七公分之圓硬物敲擊，本院以相當大小水桶一只模擬敲擊，該圓形體無法穿過
  鏤空花格直接接觸玻璃部分。」；第四點：「門後有布製門帘，上下均與木門相連
  ，無法掀起。」等語。是上開樓梯間之空間既然如此狹小，聲請人等二人如何能同
  時在外拳打腳踢，又如何正常施力以打破玻璃，且上開布帘既然不能掀起，告訴人
  許浩穰如何看到聲請人甲○○持物敲擊鐵門，又何能不被玻璃碎片割傷。
(二)告訴人許浩穰於台北市政府警察局中山分局長春路派出所八十九年六月二日警訊、
  台灣台北地方法院檢察署八十九年七月二十一日、同年十一月十六日偵訊、台灣台
  北地方法院九十年九月十三日審理、九十一年七月十七日履勘時之指訴，漏未審酌
  。許浩穰於警訊中稱：聲請人對大門拳打腳踢，甲○○拿一張椅子敲門等語；偵查
  中則稱：聲請人手也敲、腳也踢，甲○○手上拿東西（圓圓的）敲等語；原審審理
  時則稱：甲○○所持敲門之圓形物體直徑約二十公分，可能更大，因我睡起來看人
  敲門，我把布幔拉起來看的，我隔著布幔看，男的拿東西敲鋁格橫桿部分等語。顯
  見據告訴人指訴伊等係拿一直徑至少十七、八公分圓形之物敲擊鐵門，且係敲擊花
  格鋁門中間橫桿致玻璃破碎。確定判決竟認伊等係直接敲擊玻璃，自屬漏未審酌上
  開證據。
(三)台北市政府警察局中山分局長春路派出所員警陳建良於台灣台北地方法院九十一年
  一月十四日審理時證述：我第二次到現場時，沒有看到聲請人二人手上拿有凶器，
  現場應該沒有東西可以敲破玻璃，如果有，我們會查扣，隨案移送等語之證詞，漏
  未審酌。
(四)聲請人甲○○、乙○○自承等於八十九年六月一日晚間前往台北市○○○路○段二
  十七巷七號五樓，僅係單純協助遲立功解決違約善後之問題之事實暨證據，漏未審
  酌。
三經查：
(一)本件原確定判決理由一敘明：「訊之被告甲○○、乙○○堅決否認有何右揭毀損犯
  行，甲○○辯稱：『因為我太太乙○○幫告訴人的同居人遲立功辦理房屋過戶，因
  遲立功的尾款沒有付，出賣人來找乙○○，所以我與我太太及房屋買賣仲介人蔡妙
  美，經先電話通話後，一同去找遲立功，到達之後，我妻在告訴人五樓門口敲門按
  鈴，均無回應，我才叫警察來，警察指我們如果對方不開戶，不可隨便侵入，才下
  樓車上休息』云云；乙○○以『我與告訴人沒有仇，也不認識，當天是晚上九點多
  去找遲立功，上樓之後，我按門鈴並且在門口喊話，要遲立功出來，之後我先生看
  我在門口找了很久，都沒有人出來，所以我先生就打電話給管區警員請求派人協助
  ，之後警察就來了，我告訴警察狀況，警察說如果他們不開門，警察也沒有辦法，
  所以我就繼續在門口喊話，要求遲立功出來，亦無效果，迄翌日晨一點多我們再上
  去時，告訴人就出來，仍未見遲立功出來，而當時我發現玻璃也有破，但沒看見玻
  璃碎片，告訴人就打電話報警，我們並無擊破玻璃』等語置辯」。理由二、(三)亦記
  載：「被告二人既前去找遲立功商討債務，且事先已查明遲立功在上址寄宿，經叩
  門無著，再央請警員到場處理，遭警員陳建良以民事糾紛，不便處理，警員隨即離
  去。被告二人在討債不成，心有未甘之情況下，仍繼續在原處滯留不願善罷干休，
  二人在樓下久等難耐，又堅信遲立功在家拒為開門，乃於翌日凌晨一時許，再度上
  五樓敲門按鈴，告訴人此際聽見大門玻璃遭受破壞，始為報警。按被告二人一直守
  在樓下，並查無於該時際另有他人上樓與告訴人糾紛，打破玻璃，或係告訴人自為
  毀壞而誣指被告所為等情事，足認該鋁門即為被告二人因索債未果且吃閉門羹，一
  時氣憤，為迫使告訴人之同居人遲立功出面協商，故意敲打所造成之損壞，事至瞭
  然。」等語，足見原確定判決已經審酌聲請意旨(四)所稱：「聲請人自承於八十九年
  六月一日晚間前往台北市○○○路○段二十七巷七號五樓，僅係單純協助遲立功解
  決違約善後之問題」一節，並就聲請人之主張加以論駁。
(二)原確定判決理由二(二)、(四)中已分別載明：「(二)據證人即臺北中山警察分局警員陳建
  良於原審到庭結稱：我於六月一日晚間（應被告報案）過去時，只有甲○○夫妻在
  五樓門口，我按電鈴無人應門，就請被告等下樓到車上等，‧‧‧，迄翌日凌晨一
  時二十分，又接許浩穰報案謂其大門玻璃破碎，我再到現場，有看到大門玻璃破掉
  ，告訴人堅說是被告夫妻敲破的，現場有一個可以墊高的東西，是否椅子沒印象云
  云（見一審卷第五七、五八、六一頁）。(四)按玻璃係頗為脆弱之物，以硬物稍予撞
  擊，極易因之破裂。經查本件告訴人住家大門構造中層為玻璃，內層為布簾，外層
  鏤花格鋁框鋁條，玻璃與外框之間僅有二公分之距，花格長十一點五公分，不惟經
  告訴人陳明（見本審九十一年十一月十三日筆錄），且經原審到場勘驗記明筆錄，
  復有現場照片可佐（各見偵查卷第五頁，原審卷第一二八頁反面、一二九頁），則
  外框花格鋁條間之空隙尚寬，持適手可穿入鋁條間隔之硬物敲擊，即可直接擊中玻
  璃（此見偵查卷第五頁，原審第一二八頁反面下端照片可明），而敲擊之方式、使
  用器具及力道大小等方法，各有不同，要非不論以何種方法敲擊，力量必為玻璃之
  門框所吸收而不受影響，本件被告既否認有敲擊之行為，則堅不吐露所用器具，乃
  可理解之事，然綜上說明，告訴人自始堅指該鋁門為被告所破壞，自堪採信。(五)告
  訴人對被告以如何方法擊破玻璃，雖於警局（指係以拳打腳踢）、檢察官偵查中（
  指係用椅子敲壞），及在原審及本院調查時（指以圓圓之硬物擊之），所供固互不
  相符，然告訴人與證人之陳述有部分前後不符，或相互間有所歧異時，究竟何者為
  可採，法院乃得本其自由心證予以斟酌，非謂一有不符或矛盾，即應認其全部均為
  不可採信，尤其關於行為動機、手段及結果等之細節方面，告訴人之指陳，難免故
  予誇大，證人之證言，有時亦有予以渲染之可能，然其基本事實之陳述，若果與真
  實性無礙時，則仍非不得予以採信（最高法院七十四年台上字第一五五九號判例參
  照）。本件告訴人許浩穰於警訊時、偵查中及法院審理時皆指證『大門乙面玻璃破
  碎，大門之花格鋁門框凹陷。應該是乙○○與甲○○同時打破的』，即屬一致，依
  該門扇之構造有外框、玻璃及布簾等多層，告訴人於深夜驚見大門被敲破，心情緊
  張（旋即報警可見），在室內對門外之人之動作如何，當不易看得清晰明瞭，然其
  所指玻璃大門確有被毀損之基本事實並無變異，要不得以其所供在門外之被告所用
  方法先後不一，即遽認為全部不可取。」等語，是原審就聲請人二人如何毀損系爭
  鐵門玻璃之手段及方法，已經詳予認定，並已就告訴人許浩穰之供述何以前後不一
  ，及因聲請人否認犯行，現場查無聲請人所持犯案之凶器等事實及證據之取捨加以
  說明，就聲請意旨所指漏未審酌之證據(一)、(二)、(三)，均已經加以審酌。
(三)綜上，足見原確定判決就再審聲請意旨所指未經審酌之證據(一)、(二)、(三)、(四)部分，
  均已分別詳述其所憑之證據及取捨之理由，並無證據未予審酌之情形，再審聲請意
  旨所陳，要均係對於原確定判決依職權行使，而取捨之證據認定，再行爭執，進而
  主張對自己有利之判斷，惟既經原確定判決棄置不採，而為再審聲請人不利之認定
  ，是該等證據，顯非漏未審酌。況證據之憑信力如何，事實審法院依自由心證之原
  則，本有斟酌取捨之權，苟其取捨不違背經驗法則或論理法則，不得任意指為違法
  ，更不得執此為聲請再審之理由。
四綜上所述，再審聲請人前述聲請再審意旨，無非係對於原確定判決本於自由心證所
  認定之事實；或非屬足生影響於原確定判決之證據，再行爭執爾，其與刑事訴訟法
  第四百二十一條所謂「足生影響於判決之重要證據漏未審酌」之規定，明顯不合，
  亦不合於刑事訴訟法第四百二十條第一項所定情形之一，揆諸首揭說明，應認無再
  審之理由，自應予以駁回。
五據上論斷，應依刑事訴訟法第四百三十四條第一項，裁定如主文。
中      華      民      國    九十一    年      三      月     十八     日
                              臺灣高等法院刑事第四庭
                                  審判長法  官  蔡  永  昌
                                        法  官  李  英  豪
                                        法  官  徐  昌  錦
右正本證明與原本無異。
不得抗告。
                                        書記官  吳  金  來
中      華      民      國    九十二    年      三      月      十八    日
